【裁判字號】    95,訴,573
【裁判日期】    951024
【裁判案由】    清償債務
【裁判全文】
臺灣桃園地方法院民事判決               95年度訴字第573號
原      告    臺灣土地銀行股份有限公司
法定代理人    丁○○
訴訟代理人    辛○○
              丙○○
              庚○○
被      告    己○○
兼  上一人
法定代理人    壬○○
法定代理人    戊○○
上列當事人間請求清償債務事件，經本院於民國95年10月18日言
詞辯論終結，判決如下：
    主  文
被告應連帶給付原告新台幣壹佰拾玖萬零壹拾貳元及自民國九
十四年六月四日起至清償日止，按年息百分之七點三二計算之利
息；暨自民國九十四年六月四日起至清償日止，按上開利率百分
之二十計算之違約金。
訴訟費用由被告連帶負擔。
    事實及理由
一、本件原告起訴主張：
（一）訴外人黃重水前於民國83年8 月17日向原告借款新台幣（
      下同）2,800,000 元，約定期限至103 年8 月17日止，共
      分240 期，以每月為1 期，第1 期至第36期只付利息不還
      本金，第37期起平均攤還本息，並約定如有1 期未履行時
      ，即視為全部到期。利息按週年利率9.1 ％計算；嗣後每
      滿半年隨原告牌告基本放款利率調整而調整。逾期償付本
      息時，逾期6 個月以內者，按上開利率10％，逾期超過6
      個月者，按上開利率20％計算加付違約金。詎借款人於借
      款後竟未依約履行清償，經原告依鈞院93年度民執宇字第
      1280號強制執行事件，於94年7 月7 日分配其抵押品之拍
      賣款項後，目前尚欠本金1,390,012 元及自94年6 月4日
      起之利息、違約金。
（二）依借款合約約定，本件借款視同全部到期，借款人即應一
      次清償全部債務。而本件借款人黃重水已於85年8 月6 日
      死亡，被告己○○（83年4 月20日出生）、壬○○為其法
      定繼承人，依法自應就前揭債務負連帶清償責任。為此依
      據原告與黃重水間所定之消費借貸契約以及繼承之法律關
      係請求被告連帶給付積欠之本金、利息與違約金。並聲明
      ：如主文所示。
二、被告則以：被告業於87年12月26日將坐落桃園縣八德市○○
    段74地號，應有部分千分之188 土地及同段664 建號，門牌
    號碼為桃園縣八德市○○路167 巷2 號4 樓之1 建物所有權
    全部，出售予訴外人乙○○、甲○○，並約定自88年1 月17
    日起，應由乙○○、甲○○續繳黃重水向原告申辦之貸款，
    並於乙○○、甲○○自行向原告辦理債務人變更。本件債務
    既已由乙○○、甲○○承擔，原告自不得向被告請求連帶給
    付，且原告於94年7 月7 日即獲償前述抵押品拍賣款項，現
    請求之借款總金額顯然過高。並聲明以：原告之訴駁回。
三、本件不爭執事項如下：
（一）被告之被繼承人黃重水（業於85年8 月6 日死亡），前曾
      於83年8 月17日向原告借款2,800,000 元，期限至103 年
      8 月17日止，共分240 期，每期1 個月，第1 期至第36期
      只付利息不還本金，第37期起平均攤還本息，並約定如有
      1 期未付，視為全部到期，利息按年息百分之9.1 計算；
      嗣後每滿半年隨原告牌告基本放款利率調整而調整。逾期
      償付本息時，並依逾期6 個月以內者，按上開利率1 成，
      逾期超過6 個月以上者，就超過部份按上開利率2 成計算
      加付違約金，嗣後原告以前述借款之債務人黃重水並未依
      約履行清償，乃向本院聲請拍賣抵押物（即坐落桃園縣八
      德市○○段74地號，應有部份千分之188 土地及同段664
      建號，門牌號碼為桃園縣八德市○○路167 巷2 號4樓 之
      1 建物所有權全部），經本院93年度民執宇字第1280號拍
      賣抵押物事件拍定後，原告於94年7 月7 日獲分配抵押品
      拍賣款，目前尚餘本金1,390,012 元，及自94年6 月4 日
      起之利息、違約金未受償。
（二）被告於87年12月26日將前述不動產出售予乙○○、甲○○
      ，並簽定不動產買賣契約一紙。
四、原告請求被告連帶清償黃重水所積欠之借款，惟被告則以事
    實及理由欄二之陳述置辯，是本件之爭點在於：（一）黃重
    水所積欠原告之前述借款債務，是否業已由乙○○、甲○○
    承擔，被告是否因乙○○、甲○○之債務承擔而免責？（二
    ）原告現得請求被告清償之債權金額為何？
（一）黃重水之前述借款債務，雖已由乙○○、甲○○承擔，惟
      被告並未因乙○○、甲○○之債務承擔而免責。按遺產繼
      承人，除配偶外，依左列順序定之：一直系血親卑親屬。
      再按繼承，因被繼承人死亡而開始。繼承人自繼承開始時
      ，除本法另有規定外，承受被繼承人財產上之一切權利、
      義務。又繼承人對於被繼承人之債務，負連帶責任。民法
      第1138條、第1147條、第1148條前段、第1153條第1 項分
      別定有明文。本件被告之被繼承人黃重水既已於85年8 月
      6 日死亡，被告為其法定繼承人，且並未拋棄繼承，黃重
      水與原告間確有前述借款契約存在等情均為被告所不爭執
      ，是被告自應就黃重水與原告間之借款債務負擔連帶清償
      責任。被告雖辯稱：已將債務移轉由乙○○、甲○○承擔
      ，故應由乙○○、甲○○負清償之責云云。惟按，第三人
      與債務人訂立契約承擔其債務者，非經債權人承認，對於
      債權人不生效力。民法第301 條定有明文。依被告所述，
      其與乙○○、甲○○間之約定，應屬前述第三人與債務人
      訂立之債務承擔契約，而本件原告即債權人既已陳明不同
      意上開契約，則依前開規定，前開債務承擔契約對於原告
      自不生效力，準此，被告仍應連帶負擔黃重水積欠原告之
      借款債務。
（二）原告現得請求被告清償之債權金額應為本金1,390,012 元
      ，及自94年6 月4 日起之利息、違約金。經查，原告以黃
      重水前述借款並未依約履行清償，向本院聲請強制執行拍
      賣抵押物，經本院93年度民執宇字第1280號拍賣坐落桃園
      縣八德市○○段74地號，應有部分千分之188 土地及同段
      664 建號，門牌號碼為桃園縣八德市○○路167 巷2 號4
      樓之1 建物所有權全部之抵押品後製作分配表，原告之債
      權本利（利息部分自91年3 月18日起計算至94年6 月3 日
      為止）共計3,247,547 元（本金部分為2,504,010 元，利
      息、違約金部分為743,537 元），原告於94年7 月7 日獲
      償抵押品拍賣款共計1,857,535 元（不含執行費25,632元
      ），故目前尚餘本金1,390,012 元，及自94年6 月4 日起
      之利息、違約金未受償，此有本院依職權調閱本院93年度
      執字第1280號卷宗所附分配表（參見該案卷宗第200 頁）
      可稽，堪信為真實。故本件原告得請求被告連帶清償之金
      額部分即應為本金1,390,012 元及自94年6 月4 日起之利
      息、違約金無誤。
（三）綜上，被告抗辯黃重水積欠原告之前述借款債務業已由乙
      ○○、甲○○債務承擔乙節既未經原告同意，自不得對抗
      原告，且前述黃重水所遺留之借款債務部分經本院前述強
      制執行程序拍賣原告之抵押品後，被告尚連帶積欠原告本
      金1,390,012 元及自94年6 月4 日起之利息、違約金未清
      償，從而，原告依據其與黃重水間之借款契約以及繼承之
      法律關係，請求被告連帶給付如主文所示之本金、利息、
      違約金，即屬有據，應予准許。
六、據上論結，本件原告之訴為有理由，依民事訴訟法第85 條
    第2 項，判決如主文。
中    華    民    國    95    年    10    月    24    日
                  民事第三庭    法  官  陳清怡
以上正本係照原本作成
如對本判決上訴，須於判決送達後20日內向本院提出上訴狀
中    華    民    國    95    年    10    月    24    日
                                書記官  劉致芬


司法院資訊處製作；財團法人民間司法改革基金會備份。
